【裁判字號】    98,訴易,18
【裁判日期】    980527
【裁判案由】    損害賠償
【裁判全文】
臺灣高等法院臺中分院民事判決          98年度訴易字第18號
原      告  乙○○
訴訟代理人  丙○○○
訴訟代理人  丁○○
被      告  甲○○
訴訟代理人  陳益軒律師
複代理人    張正忠律師
上列當事人間因被告被訴過失傷害上訴案件（本院98年度交上易
字第214號），原告提起刑事附帶民事訴訟，請求侵權行為損害
賠償，經本院刑事庭裁定移送前來（98年度交附民字第39號），
本院於98年5月19日言詞辯論終結，判決如下︰
    主  文
被告應給付原告新台幣十七萬五千七百元。
原告其餘之訴駁回。
    事實及理由
一、本件原告起訴主張：被告於民國（下同）96年8月2日上午11
    時3分許，駕駛車牌X8-6489號自小貨車，沿臺中市○○區○
    ○路往南方向行駛，行經景賢路與景賢六路口時，與原告發
    生碰撞，原告因而人車倒地並拖行，造成受有頭部外傷併蜘
    蛛膜下腔及硬腦膜下腔出血、第三、四對腦神經受損、右肩
    挫傷骨折及瘀血、右胸挫傷、足背挫傷性壞死及蜂窩性組織
    炎等傷害。被告上開犯罪事實，業經檢察官提起公訴，並經
    台灣臺中地方法院97年度交易字第405號、本院98年度交上
    易字第214號判決違犯過失傷害並處拘役50日，如易科罰金
    ，以1000元折算壹日確定在案。茲就原告因本件事故所受之
    損害及其數額，分述如下：(1)居家看護之損失：從96年8月2
    日由太太、女兒開始看護照顧，已有一個多月時間，期間亦
    無法工作，讓家庭經濟陷入困難，損失金額為4萬8千元（即
    每人每日800元×2人×30天＝4萬8千元）。(2)工作損失：原
    告因車禍造成腦部開刀、右肩骨折、腳足肉壞死開刀、腦神
    經第三、四條受損、右視眼模糊，並造成右手、腳骨節部分
    隨氣候變化痠痛、拿舉東西無力，頭皮痛癢、潰爛，所以求
    償工作損失28萬8000元（即每人每日800元×30天×12個月
    ＝28萬8千元）。(3)精神損失：被告從出車禍至今均無任何
    關心慰問之舉，造成原告心靈創傷極大，爰請求精神慰撫金
    26萬4千元。以上之損害，合計共請求60萬元，應由被告負
    損害賠償，為此爰提起本訴，並聲明求為判命被告應給付原
    告60萬元之判決等語。
二、被告則以：伊對於本院98年度交上易字第214號刑案認定原
    告及被告就車禍之發生均疏未注意車前狀況，均有過失部分
    有意見，伊沒有過失，而且刑事判決認定之事實對於民事之
    審理無拘束力，原告仍應就被告有侵權行為之事實負舉證責
    任。又原告已受領新光產物保險股份有限公司給付之強制汽
    車責任險理賠金8萬4147元（見本院卷第33-34頁）等語，資
    為抗辯，爰聲明求為：原告之訴駁回。
三、本院得心證之理由：
(一)、原告主張：被告甲○○於前開時、地駕駛車牌號碼X8-6489
    號自小貨車，沿臺中市○○區○○路往南方向行駛，行經臺
    中市○○區○○路與景賢六路口時，與原告乙○○騎乘之TW
    A-627號輕型機車發生碰撞，造成乙○○因而人車倒地，受
    有頭部外傷併蜘蛛膜下腔及硬腦膜下腔出血、第三、四對腦
    神經受損、右間挫傷及瘀血、右胸挫傷、右足背挫傷性壞死
    及蜂窩組織炎等傷害之事實，業據其提出澄清綜合醫院診斷
    證明書影本三分為憑，並為被告所不爭執，此部分事實堪予
    採信。
(二)、雖被告否認就車禍有何過失，並稱：伊係綠燈行車等語。然
    本件事故處理員警龔永修於被告被訴過失傷害之刑事案件固
    到庭證實；系爭肇事地段之交通號誌係屬於二時相行車管制
    號誌即所謂紅綠燈，惟就本件車禍當時兩造之行車時相管制
    號誌為何，則證稱伊約11時15分左右抵達現場，先訪談被告
    ，再看現場，至偵查卷第26頁照片係伊人到現場約20分左右
    拍攝、且伊第一時間到案發現場時，號誌為二時相等語無訛
    ，是依證人龔永修之證言，僅可證明現場之交通號誌管制為
    二時相，並無從據以認定本件車禍發生當時，兩造行車方向
    實際號誌為何。另臺中市政府處承辦人員張國振於刑案雖到
    庭證稱：根據資料顯示，96年8月2日早上11時至11時30分案
    發車禍現場的號誌應該是閃光號誌，但其亦坦言：號誌管制
    的時間並不是依據中原的標準時間，所以會有誤差，…應該
    現場號誌顯示為準，電腦的顯示不見得正確等語，是無論證
    人龔永修或張國振之證詞，均無法據以認定本件事故發生當
    時路口號誌確實為何及兩造係何人闖紅燈之證明，故就本件
    車禍之肇事原因為何即應由本院依舉證之法則，依全案卷證
    資料綜合判斷。
(三)、按汽車行駛時應注意車前狀況，並隨時採取必要之安全措施
    ，作隨時停車之準備。道路交通安全規則第九十四條第三項
    定有明文。被告係考領有合適駕駛執照之人，自具有相當之
    知識及駕駛能力能以恪遵前開規定。被告雖抗辯：係對方違
    反號誌，車頭撞及伊左側車身，故過失在原告等語。然被告
    於96年8月2日談話記錄中已坦言：伊發現對方機車時距離已
    經很近了，且有稍向右側閃避，可見被告於兩車發生碰撞前
    應已發現原告騎乘之機車，本應注意提高警覺，並採取剎停
    之措施以防止危險事故之發生。雖其又稱：肇事前未發現原
    告之機車云云，惟查依警繪現場圖所示（見台中地檢署97年
    偵字第3798號第13頁）本件事故地點為臺中市○○區○○路
    與景賢六路口，被告係沿臺中市○○區○○路往南方向行駛
    ，原告則由臺中市○○○路往西方向行駛，兩車發生碰撞位
    置約於路口中心處，可見兩車離原車道之停止線，進入交岔
    路口已有一定之距離，參諸被告於96年8月2日談話紀錄中自
    陳：伊當時車速約每小時25公里（見偵卷第18頁），則在此
    情形下，被告如於駛進交岔路口時注意車前狀況，亦應可在
    及時發覺原告之機車正通過交岔路口，詎被告應注意能注意
    而疏未注意隨時警戒前方人車動向，致發現原告時向右閃避
    不及，因而發生事故，依當時天候時朗、日光自然光線、路
    面乾燥等客觀情事，又無不能注意之情形，其就車禍之發生
    自難辭過失之責。至被告固又抗辯稱：由伊車係左側車身受
    損，可知係原告來撞被告的車子云云，然依現場圖、現場相
    片及台中市○○○○道路交通事故補充資料表（同上偵卷第
    13 頁、第22頁至第26頁）所示：被告駕駛之小客車除左側
    車身外，其左側前保險桿處至車尾均有凹刮擦痕，另原告騎
    乘之機車則係前車輪擦痕、前車頭裂凹，可見兩車當時係車
    頭與車前保險桿互相對撞，非如被告所言係於行進途中，遭
    原告來車撞及左側車身因而肇事，被告前開所辯，尚不能採
    信。從而，被告就本件車禍之發生既有前開過失，其過失與
    原告之受傷間又有相當之因果關係，原告因此本於侵權行為
    之法律關係請求被告賠償其因之所受之看護費、工作及勞動
    能力之損失及精神慰撫金自屬有據。
(四)、又查，被告就本件車禍之發生固應負過失之責，但原告自稱
    ：車禍當時係閃光號誌，則原告行向係沿景賢六路往三甲路
    方向行駛，應為支線道，被告沿景賢路由軍功路往景賢八路
    方向行駛，係幹線道，依道路交通安全規則第102條第1項第
    2款規定，支線道車應暫停讓幹道車先行，原告疏未注意讓
    幹道車先行致與被告來車發生碰撞，就車禍之發生亦與有過
    失，本院審酌兩造行向、過失情節，認原告、被告各應負擔
    百分之五十五及百分之四十五之過失責任比例為適當。以此
    核計，原告得請求之各項賠償金額如下：
  1.看護費：按原告因本次車禍，前往三次住院手術，第一次住
    院期間從96年8月2日～同月25日，第二次住院期間為96年11
    月5日至11月10日，第三次住院期間為97年2月25日至2月28
    日，合計共34天，且於住院宜人照料等情，已據澄清醫院98
    年4月27日、5月11日函文各一份為憑，又查依目前台灣一般
    看護之費用，原告請求以每日1600元計亦屬相當，被告就此
    亦不爭執（本院卷第53頁反面），從而原告此部分請求看護
    費之損失5萬4400元（1,600×34＝54,400），自屬有據，應
    予准許。至原告其餘有關看護費之請求，因原告係於病情趨
    穩後方得以出院，雖其術後仍有複視之情形，但無證據顯示
    其日常生活尚需專人日夜看護，故其請求住院期間以外之看
    護費，難謂為必要，尚難准許。
  2.工作及勞動能力減損之損失：查原告第一次住院期間長達28
    天，與其餘二次住院期間合計已逾一月，是原告請求一個月
    無法工作之損失1萬5000元，核屬正當，被告就此亦無異議
    ，自足採信。至勞動能力損失方面，原告於車禍發生時僅60
    歲又11個月，距法定退休年齡65歲尚有近4年1個月，原告因
    之請求二年又六個月之勞動能力減少之損失自屬有據。又查
    ，原告因本件車禍，腦部右側動眼神經受傷麻痺，已歷時一
    年以上無法痊癒，已影響其勞動力，業據澄清醫院前開98年
    4月27日函文回覆本院明確（本院卷第35頁）；兩造復已合
    意：原告減損勞動能力之程度，以百分之30.76為準，至原
    告之每月薪資則以15000元即每年18萬元計（本院卷第53頁
    反面）；依第一年不扣除中間利息之單利5%複式霍夫曼係數
    計算，原告此部分得請求之金額為：133,267元【算式如下
    ：18,0000＋180,000×1/1+0.05+180,000×1/（1+0.05×2
    ）×6/12＝433247元（即180,000+171,429+81,818＝433,
    247 ）；433,247×30.76%＝133,267，元以下均四捨五入，
    下同】。
  3.精神慰撫金：按精神慰撫金之多寡，應斟酌雙方之身分、地
    位、資力與加害之程度及其他各種情形核定相當之數額。而
    所謂相當金額，應以實際加害之情形、被害人所受精神上痛
    苦之程度、賠償權利人之身分地位、經濟能力，並斟酌賠償
    義務人之經濟狀況、可歸責之程度等定之（最高法院51 台
    上字第223號判例、85年度台上字第460號裁判意旨參照）。
    經查，原告名下有房屋及土地2筆、但96年之所得為6774 元
    ，且於事故發生時年已逾60歲，復因本件事故受有複視之後
    遺症，顯受有相當之折磨及精神上之痛苦，而被告名下則有
    多張股票及股息收入，並有房屋及土地，財產總已逾三百萬
    元，此有稅務電子閘門財產所得明細表在卷可稽，本院審酌
    兩造之身分、年齡、經濟能力等情狀及被上訴人所受身體上
    之苦痛與精神上之折磨，認其請求之精神慰撫金以二十五萬
    元為適當。原告其餘超過部分之請求則屬過高應予駁回。
  4.綜上，原告所受之看護費、工作勞動能力減損及精神慰撫金
    之損失計45萬2667元（即看護費54,400元+工作損失15000元
    +勞動能力損失133,267元+精神慰撫金250,000元），依兩造
    過失責任比例負擔，原告得請求被告賠償之金額為20萬3700
    元（45,2667×45%＝203,700），扣除原告已受領之強制險
    金額其中看護費2萬8千元（其餘部分為醫藥費，不在原告請
    求之範圍故不得扣減），原告得請求17萬5700元，是其依侵
    權行為之法律關係請求被告給付此部分之金額自屬有據，應
    予准許，其餘之請求則屬無據，應予駁回。
  5.本件係附帶民事事件，無庸繳納裁判費，無諭知裁判費負擔
    之必要。
據上論結：原告之訴一部有理由，一部無理由，判決如主文。
中    華    民    國    98    年    5     月    27    日
                  民事第二庭    審判長法  官  邱森樟
                                      法  官  翁芳靜
                                      法  官  謝說容
以上正本係照原本作成。
不得上訴。
                                      書記官  胡美娟
中    華    民    國    98    年    5     月    27    日
                                                      Ｍ


司法院資訊處製作；財團法人民間司法改革基金會備份。
